臺灣高等法院臺中分院民事判決　九十三年度上字第二○九號
　　　上　訴　人　甲○○
　　　訴訟代理人　乙○○
　　　法定代理人　丙○○
　　　訴訟代理人　丁○○
右當事人間清償借款事件，上訴人對中華民國九十三年五月十四日臺灣彰化地方法院
九十三年度訴字第一四０號第一審判決提起上訴，本院於九十三年十一月九日言詞辯
論終結，判決如左：
      主      文
上訴駁回（被上訴人請求金額減縮為新台幣壹佰參拾肆萬伍仟貳佰陸拾伍元，及其中
壹佰拾玖萬肆仟伍佰拾玖元部分，自民國九十二年十二月二十三日起至清償日止，按
年息百分之七點四計算之利息，並自民國九十三年一月二十四日起至九十三年七月二
十三日止，按上開利率百分之十，自民國九十三年七月二十四日起至清償日止，按上
開利率百分之二十計算之違約金）。
第二審訴訟費用由上訴人連帶負擔。
　　　事實及理由
一、按訴之變更或追加，非經他造同意不得為之，但擴張或減縮應受判決事項之聲明
    者，不在此限。民事訴訟法第四百四十六條第一項定有明文。被上訴人於原審起
    訴請求上訴人應連帶給付新台幣（下同）一百五十六萬三千四百八十九元，及其
    中一百三十七萬七千七百六十九元部分，自民國九十二年十二月二十三日起至清
    償日止，按週年利率百分之七點四計算之利息，並自九十三年一月二十四日起至
    九十三年七月二十三日止，按上開利率百分之十，自九十三年七月二十四日起至
    清償日止，按上開利率百分之二十計算之違約金。嗣於本院審理中減縮請求上訴
    人應連帶給付一百三十四萬五千二百六十五元，及其中一百十九萬四千五百十九
    元部分，自九十二年十二月二十三日起至清償日止，按週年利率百分之七點四計
    算之利息，並自九十三年一月二十四日起至九十三年七月二十三日止，按上開利
    率百分之十，自九十三年七月二十四日起至清償日止，按上開利率百分之二十計
    算之違約金。核屬訴之聲明之減縮，揆諸上開條文規定，自無不合，合先敘明。
二、被上訴人起訴主張：上訴人乙○○於民國八十五年三月二十八日邀上訴人甲○○
    為連帶保證人，向被上訴人借款二百萬元，供該借款擔保之抵押物，經原法院九
    十二年度執字第一八二七號強制執行事件拍賣分配後，被上訴人受償金額尚不足
    一百五十六萬三千四百八十九元。兩造約定借款利息按被上訴人基本放款利率計
    算，借款當時為週年利率百分之九點八五，目前放款利率為週年利率百分之七點
    四，又上訴人遲延履行時，除按上開利率計息外，逾期在六個月以內者，按上開
    利率百分之十，逾期超過六個月者，按上開利率之百分之二十計付違約金。被上
    訴人於強制執行分配不足受償後，屢次催討，上訴人均置之不理，爰提起本件訴
    訟等語。
三、原審判決上訴人應連帶給付被上訴人一百五十六萬三千四百八十九元，及其中一
    百三十七萬七千七百六十九元部分，自九十二年十二月二十三日起至清償日止，
    按週年利率百分之七點四計算之利息，並自九十三年一月二十四日起至九十三年
    七月二十三日止，按上開利率百分之十，自九十三年七月二十四日起至清償日止
    ，按上開利率百分之二十計算之違約金。上訴人不服，提起本件上訴。
四、被上訴人於本院聲明，求為判決：上訴駁回。
    並補充陳述稱：
    本件被上訴人係依據消費借貸與連帶保證之法律關係，請求上訴人連帶返還系爭
    借款，而強制執行程序是否合法，應不影響被上訴人之請求。又上訴人於原法院
    九十二年度執字第一八二七號執行事件中，第四次拍賣期日即九十二年十二月十
    八日前，尚曾至被上訴人營業處所詢問如何始可停止拍賣程序，故上訴人稱未合
    法送達致不知拍賣情事，實與事實不符。另被上訴人所請求之利息係由雙方所約
    定，隨被上訴人之基本放款利率機動調整，系爭借款自八十七年十二月六日至九
    十二年十二月二十二日共調息了十七次，利息共八十一萬一千四百六十五元，違
    約金為十五萬零七百四十六元，上訴人尚欠一百三十四萬五千二百六十五元，於
    扣除違約金之後，其中一百十九萬四千五百十九元，應自九十二年十二月十三日
    至清償日止，依當時基本放款利率百分之七點四計息，並無不當等語。
五、上訴人則以：上訴人甲○○未收到拍賣通知，且寄存送達之地址非其戶籍地，故
    拍賣程序不合法等語置辯。
六、上訴人於本院聲明，求為判決：
    (一)原判決廢棄。
    (二)右廢棄部分，被上訴人於第一審之訴駁回。
    並補充陳述稱：
    被上訴人請求之利息不合法，因本件借款係按機動利率計息，於八十八年一月之
    放款機動利率為百分之四點五，被上訴人以年息百分之九點八五計算利息，顯違
    民法第一百四十八條誠信原則之規定等語。
七、查被上訴人主張上訴人於八十五年三月二十八日分別以借款人及連帶保證人身分
    ，向被上訴人借款二百萬元，而供該借款擔保之抵押物，經原法院九十二年度執
    字第一八二七號強制執行事件拍賣分配後，被上訴人並未獲全部清償等情，業據
    被上訴人提出借據、授信約定書、原法院民事執行處執行分配表、及存放款利率
    表等件為證，並為上訴人所不爭執，堪信被上訴人此部分之主張為真實。
八、惟上訴人以上訴人甲○○並未收到執行法院拍賣通知，且寄存送達之地址並非戶
    籍地，拍賣程序並不合法；及依八十八年一月放款機動利率為百分之四點五，系
    爭借款被上訴人卻以百分之九點八五計息，有違民法第一百四十八條誠信原則之
    規定等語。然查：原法院執行處縱就上訴人甲○○之送達有何不合法之處，亦係
    執行程序瑕疵問題，上訴人應依強制執行法規定於執行程序終結前，向執行法院
    聲明異議，與上訴人應負系爭借款之清償責任無涉；又兩造於簽訂系爭借據時，
    就利息之支付，已於第四項約明：利息依被上訴人基本放款利率九．八五％按月
    付息，該利率隨被上訴人基本放款利率變動而調整等語，上訴人既已簽署同意依
    該約定支付利息，依私法自治原則，即應受拘束，與誠信原則無關；且該利率亦
    未逾民法規定最高利率週年百分之二十之限制，亦無違反法律強制規定；又核被
    上訴人基本放款利率自八十七年十二月六日至九十二年十二月二十二日共調息了
    十七次，九十二年十二月十三日之年息為百分之七點四等情，有被上訴人提出之
    放款利率查詢表在卷可稽（見本院卷第四十四至四十六頁），經計算結果，上訴
    人尚欠之金額為一百三十四萬五千二百六十五元，於扣除至九十二年十二月二十
    二日止之違約金十五萬零七百四十六元（此部分不得請求利息），其中一百十九
    萬四千五百十九元，依被上訴人於九十二年十二月十三日調整之基本放款利率百
    分之七點四計算，被上訴人得請求之本息暨違約金，如主文第一項所示之減縮之
    金額，經核並無不合，上訴人上開所辯，均無足採。
九、綜上所述；被上訴人本於借貸及連帶保証法律關係，請求上訴人應連帶給付被上
    訴人一百三十四萬五千二百六十五元，及其中一百十九萬四千五百十九元部分，
    自九十二年十二月二十三日起至清償日止，按年息百分之七點四計算之利息，並
    自九十三年一月二十四日起至九十三年七月二十三日止，按上開利率百分之十，
    自九十三年七月二十四日起至清償日止，按上開利率百分之二十計算之違約金，
    為有理由，原審以被上訴人請求，核屬有據，予以准許，核與法相符，上訴人猶
    執詞上訴，為無理由，應予駁回。
十、本案事實已臻明確，兩造其餘攻擊防禦方法，不足以影響本判決結果，爰不一一
    論述，併此敘明。
據上論結：本件上訴為無理由，依民事訴訟法第四百四十九條第一項、第八十五條第
二項，判決如主文。
中　　　華　　　民　　　國　　九十三　　年　　 十一　　 月　　二十三　　日
~B1民事第四庭審判長法　官　黃斐君
~B2　　　　　　　　法　官　張鑫城
~B3　　　　　　　　法　官　張浴美
右為正本係照原本作成。
不得上訴。
~B　　　　　　　  書記官　謝雅惠
中　　　華　　　民　　　國　　九十三　　年　　 十一　　 月　　二十四　　日
                                                                        Ｈ
